臺灣桃園地方法院刑事判決
                                     110年度易字第974 號
110年度訴字第1319號
公  訴  人  臺灣桃園地方檢察署檢察官 
被      告  許中彥


指定辯護人  本院公設辯護人廖彥傑  
上列被告因毒品危害防制條例案件，經檢察官提起公訴（109 年
度偵字第31224 號）、追加起訴（109 年度偵字第31832 號），
本院判決如下：
    主  文
許中彥共同犯製造第三級毒品罪，處有期徒刑參年捌月。
扣案如附表編號一至九所示物品均沒收。
追加起訴部分公訴不受理。
    事  實
一、許中彥明知甲基-N,N-二甲基卡西酮、3,4-亞甲基雙氧苯基
    乙基胺丁酮、去甲麻黃、硝西泮係毒品危害防制條例第2條
    第2 項第3 、4 款列管之第三、四級毒品，非經許可，不得
    製造、持有，竟於民國109 年6 月間，與真實身分不詳、綽
    號「阿翰」之人，共同基於製造毒品咖啡包之犯意聯絡，由
    「阿翰」提供如附表編號一至九所示物品予許中彥，再由許
    中彥於其住處即桃園市○○區○○○街00號5 樓，將上開毒品原
    料與果汁粉研磨混合，以電子磅秤量秤每份2.75公克裝入鋁
    箔分裝袋內，再以封口機封膜，製造含前揭第三級、第四級
    毒品成分之咖啡包。嗣於同年10月8 日下午4 時40分許，因
    警接獲情資，在許中彥住處前盤查而扣得如附表所示物品。
二、案經桃園市政府警察局平鎮分局移送臺灣桃園地方檢察署檢
    察官偵查起訴。
    理  由
壹、程序部分
    檢察官、被告許中彥及其辯護人於本院審理時，對於本案相
    關具有傳聞性質之證據資料，均未爭執證據能力，本院審酌
    各該陳述作成時之情況，認為適當，均有證據能力。非供述
    證據部分，均依法定方式取得，並經本院於審理期日踐行合
    法之調查、辯論，且與待證事實間具有相當關聯性，均具證
    據能力而得採為判決之基礎。
貳、實體部分
一、認定犯罪事實所憑之證據及理由：
　　前揭犯罪事實，業據被告於警詢、偵訊及本院審理時坦認在
    卷（見臺灣桃園地方檢察署109 年度偵字第31832 號卷【下
    稱偵31832 卷】第35-47、117-118、185-187頁；本院110年
    度審訴字第967 號卷【下稱審訴卷】第47-52頁；本院110年
    度訴字第1319號卷【下稱訴字卷】第109頁），並有桃園市
    政府警察局平鎮分局扣押筆錄、扣押物品目錄表、刑案現場
    照片、桃園市政府警察局平鎮分局被採尿人尿液暨毒品真實
    姓名與編號對照表、檢體監管紀錄表、扣押物品清單、內政
    部警政署刑事警察局110 年3 月24日刑鑑字第1100019424號
    鑑定書等件可稽（見偵31832 卷第77-82、85-101、107-109
    、143-145、163-164頁），復有如附表編號一至九所示物品
    扣案可佐，足認被告之任意性自白與事實相符，堪予採信。
    綜上，本案事證業臻明確，被告犯行堪予認定，應依法論科
    。
二、論罪科刑：　　
　㈠被告行為後，毒品危害防制條例部分條文業於109 年1 月15
    日修正公布，並於同年7 月15日生效施行。經查：
　⒈修正前之毒品危害防制條例第4 條第3 項、第4 項各規定：
    「製造、運輸、販賣第三級毒品者，處7 年以上有期徒刑，
    得併科新臺幣『700 萬元』以下罰金。」、「製造、運輸、販
    賣第四級毒品者，處5 年以上12年以下有期徒刑，得併科新
    臺幣『300 萬元』以下罰金。」，修正後之併科罰金法定刑各
    為：「1000萬元」、「500 萬元」以下罰金，修正後之規定
    均提高罰金之刑度，並未較有利於被告（被告持有第三、四
    級毒品純質淨重逾量之犯行，雖亦經法律修正，惟因不另論
    罪，詳後述，不贅述新舊法比較）。
　⒉修正前之毒品危害防制條例第17條第2 項規定：「犯第4條至
    第8 條之罪於偵查及審判中均自白者，減輕其刑」，修正後
    則規定：「犯第4 條至第8 條之罪於偵查及『歷次』審判中均
    自白者，減輕其刑。」，修正後之規定並未較有利於被告。
　⒊修正後毒品危害防制條例第9 條第3 項增訂：「犯前5 條之
    罪而混合2 種以上之毒品者，適用其中最高級別毒品之法定
    刑，並加重其刑至2 分之1。」，本項係屬刑法分則之加重
    ，為另一獨立之犯罪型態，並未較有利於被告。
　⒋綜上，修正後之毒品危害防制條例並未較有利於被告，依刑
    法第2 條第1 項前段，應一體適用修正前之毒品危害防制條
    例規定論處。
　㈡核被告所為，係犯修正前毒品危害防制條例第4 條第3 、4  
    項之製造第三、四級毒品罪。
　㈢被告製造毒品咖啡包前、後持有如附表編號一至四所示第三
    、四級毒品純質淨重逾法定數量以上之犯行，均為其製造第
    三、四級毒品犯行吸收，不另論罪。又檢察官就犯罪事實一
    部起訴者，依刑事訴訟法第267 條規定，其效力及於全部，
    受訴法院基於審判不可分原則，對於未經起訴之其餘事實，
    應一併審判，此為犯罪事實之一部擴張。起訴意旨（臺灣桃
    園地方檢察署109 年度偵字第31224 號）雖僅論被告持有第
    三、四級毒品純質淨重5 公克以上之犯行，然因被告持有如
    附表編號一至四所示第三、四級毒品以製造毒品咖啡包，持
    有之低度行為為製造之高度行為吸收，業經審認如前，本院
    自得就全部犯罪事實併予審判。 
　㈣被告於109 年6 月間自「阿翰」收受如附表編號一至九所示
    原料、工具後，接續在其住處製造毒品咖啡包，侵害同一法
    益，各次製造行為之獨立性極為薄弱，在時間差距上，難以
    強行分開，依一般社會健全觀念，以視為數個舉動之接續施
    行，合為包括之一行為予以評價較為合理，屬接續犯。被告
    係以一行為同時觸犯製造第三級毒品罪及製造第四級毒品罪
    ，為想像競合犯，應依刑法第55條前段規定，從一重之製造
    第三級毒品罪處斷。
　㈤被告與「阿翰」就上開犯行，有犯意聯絡及行為分擔，為共
    同正犯。　
　㈥減刑事由：
　⒈「犯第4 條至第8 條之罪於偵查及審判中均自白者，減輕其
    刑」，修正前毒品危害防制條例第17條第2 項亦有明定。被
    告於偵、審中就本案犯行均自白不諱，是就被告製造第三級
    毒品犯行，應依上開規定減輕其刑。
　⒉被告固係於員警盤查時主動交付扣案物品，並吐露製造毒品
    咖啡包之案情，可認被告對於未發覺之罪自首而受裁判， 
    然刑法第62條前段自首減刑規定，屬法院裁量事項，非一有
    自首事由，法院必定為被告減刑。而本案實因警方先查獲被
    告與邱紹偉於109 年9 月間涉嫌販賣毒品咖啡包，因邱紹偉
    供出其毒品來源為被告，警方因此項情資而於109 年10月8 
    日前往被告住處，適被告攜帶扣案物品外出、欲交還「阿翰
    」，警方遂在其住處前盤查等節，有桃園市政府警察局平鎮
    分局刑事案件報告書、被告於警詢之供述、桃園市政府警察
    局平鎮分局查獲施用（持有）毒品案件經過情形紀錄表、臺
    灣桃園地方檢察署110 年度偵字第33150 號追加起訴書等件
    在卷可參（見偵31832 卷第4、37-39、103、193-201頁），
    難認被告係幡然悔悟、真心反省而主動吐露本案犯行，故不
    依自首規定減輕其刑。
　㈦爰以行為人之責任為基礎，審酌被告不思循正當途徑獲取所
    需，為賺取不法利益，竟將不同種類之第三、四級毒品混合
    、調製毒品咖啡包，對施用者之身心造成更大傷害，助長毒
    品氾濫風氣，更危及社會治安；兼衡被告自始坦認犯行，犯
    後態度尚佳，暨考量被告之素行、犯罪動機、目的、手段、
    與共犯之分工情節、被查獲之毒品種類及數量、自述之智識
    程度、生活經濟狀況等一切情狀，量處如主文所示之刑，以
    資懲儆。
　㈧沒收
　⒈扣案如附表編號一至四所示之物，均為被告犯製造第三、四
    級毒品罪所持有之毒品，核屬違禁物，用以盛裝第三、四級
    毒品之包裝，因其上所殘留之毒品，難以析離，且無析離之
    實益與必要，應視同毒品之一部，均應依刑法第38條第1項
    規定宣告沒收。
　⒉扣案如附表編號五至九所示之原料、工具，均係供被告製造
    本案毒品咖啡包所用之物，經被告供述在案，均依毒品危害
    防制條例第19條第1 項規定宣告沒收。
　⒊至附表編號十至十三所示物品，依現存卷證，難認與被告製
    造毒品咖啡包之犯行直接相關，且附表編號十一、十二所示
    菸草，檢察官亦未送驗，無從得知是否含有毒品成分，故均
    不宣告沒收。
三、公訴不受理部分
  ㈠已經提起公訴或自訴之案件，在同一法院重行起訴者，法院
    應諭知不受理之判決，刑事訴訟法第303 條第2 款定有明文
    。又一事不再理為刑事訴訟法上一大原則，蓋對於同一被告
    之一個犯罪事實，無論是實質上一罪或裁判上一罪，祇有一
    個刑罰權，不容重複裁判，故檢察官就同一事實為先後兩次
    起訴，法院應依刑事訴訟法第303 條第2 款就重行起訴部分
    諭知不受理之判決。
　㈡追加起訴（臺灣桃園地方檢察署109 年度偵字第31832 號卷
    ）意旨略以：被告於109 年6 月間，自「阿翰」處收受如附
    表編號一至十二所示物品後，在其住處製成含有第三、四級
    毒品之咖啡包，嗣於同年10月8 日下午4 時40分許為警查獲
    。然因被告自109 年6 月起持有上開第三、四級毒品之犯行
    ，業經臺灣桃園地方檢察署以109 年度偵字第31224 號起訴
    ，於110 年7 月1 日繫屬於本院，由本院以110 年審易字第
    1007 號（嗣後改分為110 年度易字第974 號）案件審理，
    有臺灣桃園地方檢察署110 年6 月7 日桃檢俊金109 偵3122
    4 字第1109056520號函上本院收文章戳、前揭起訴書附卷可
    憑（見本院110 年度審易字第1007號卷【下稱審易卷】第5
    、9-11頁），且比對追加起訴、起訴案件之卷證，兩者高度
    重疊，堪信被告稱追加起訴案件與起訴案件之毒品來源相同
    ，即「阿翰」交付予其供製作毒品咖啡包所用一節，應屬實
    情，據此可認追加起訴之犯罪事實與起訴之犯罪事實同一無
    訛。檢察官就同一案件再追加起訴，於110 年10 月8 日繫
    屬本院，亦有桃園地檢110 年10月7 日桃檢俊金109 偵3183
    2 字第1109098784號函及本院收文日期章戳可查（見審訴卷
    第5 頁），顯就已經起訴之同一案件，在同一法院重行起訴
    ，揆諸上揭規定及說明，應諭知不受理之判決。
　　據上論斷，應依刑事訴訟法第299 條第1 項前段、第303 條
    第2 款，判決如主文。
本案經檢察官孫瑋彤提起公訴及追加起訴，檢察官蕭佩珊到庭執
行職務。
中    華    民    國     111    年    4    月    14   日
                  刑事第十二庭  審判長  法  官  張宏任
                                        法  官  陳華媚
                                        法  官  林姿秀
以上正本證明與原本無異。
如不服本判決應於收受判決後20日內向本院提出上訴書狀，並應
敘述具體理由。其未敘述上訴理由者，應於上訴期間屆滿後20日
內向本院補提理由書(均須按他造當事人之人數附繕本)「切勿逕
送上級法院」。 
         　　　　　　　　　　　 　　　　書記官　羅鎰祥　
中　　華　　民　　國　　111 　年　　4 　　月　　14　　日
附表
編號 物品名稱及數量         備註 處理方式  一 甲基-N,N-二甲基卡西酮1 包（扣押時記載為K他命67.52公克，內政部警政署刑事警察局鑑驗時編號為C1） 棕色粉末，驗前淨重66.03公克，取0.09公克鑑驗用罄，檢出第三級毒品甲基-N,N-二甲基卡西酮（純度約83％，驗前純質淨重約54.80公克）、微量第三級毒品3,4-亞甲基雙氧苯基乙基胺丁酮。（見偵31832 卷第81、164頁；審訴卷第23頁） 應沒收。  二 去甲麻黃3 包（扣押時記載為安非他命3 包，共136.22公克，鑑驗編號為A1、B1、B2） 編號A1為白色粉末，驗前淨重40.38公克，取0.10公克鑑驗用罄，檢出第四級毒品：毒品先驅原料去甲麻黃，純度約84％，驗前純質淨重約33.91公克。 編號B1、B2均為白色晶體，外觀型態均相似，驗前總淨重約94.88公克，共取0.09公克鑑驗用罄，亦檢出第四級毒品：毒品先驅原料去甲麻黃，隨機抽取編號B2，測得純度約97％，推估B1、B2之驗前總純質淨重約92.03公克。 （見偵31832 卷第81、163-164頁；審訴卷第25頁） 應沒收。  三 硝西泮1 包 （扣押時記載為一粒眠藥丸，共100.9公克，鑑驗編號為D1） 為橘色圓藥錠，外觀型態均相似，總淨重110.27公克，取0.18公克鑑驗用罄，檢出微量第四級毒品硝西泮（耐妥眠）成分。（見偵31832 卷第81、164頁；審訴卷第25頁） 應沒收。  四  硝西泮1 包 （扣押時記載為一粒眠粉末，共22.42公克，鑑驗編號為E1） 為橘色粉末，驗前淨重20.42公克，取0.09公克鑑驗用罄，檢出微量第四級毒品硝西泮（耐妥眠）成分。（見偵31832 卷第81、164頁；審訴卷第25頁） 應沒收。  五 果汁粉1 包 （12.73公克） （見偵31832 卷第81、93、143頁；審訴卷第23頁） 應沒收。  六 電子磅秤1 個 （見偵31832 卷第81、97頁；審訴卷第23頁） 應沒收。  七 封口機1 個 （見偵31832 卷第82、99、155頁；審訴卷第23頁） 應沒收。  八 研磨機1 台 （見偵31832 卷第82、99頁，未入本院贓物庫） 應沒收。  九 鋁箔包裝袋7 包 （見偵31832 卷第82、101頁，未入本院贓物庫） 應沒收。  十 夾鏈袋1 包 （見偵31832 卷第81、97頁；審訴卷第23頁） 不沒收。 十一 不明菸草1 包 （13.48公克） （見偵31832 卷第81、95、143頁；審訴卷第23頁） 不沒收。 十二 不明香菸1 包 （19.67公克） （見偵31832 卷第81、95、143頁；審訴卷第23頁） 不沒收。 十三 iPhone手機1 支 門號0000000000號；IMEI：000000000000000號（見審易卷第7 頁） 不沒收。 
附錄論罪科刑之法條：
修正前毒品危害防制條例第4 條
製造、運輸、販賣第一級毒品者，處死刑或無期徒刑；處無期徒
刑者，得併科新臺幣二千萬元以下罰金。
製造、運輸、販賣第二級毒品者，處無期徒刑或七年以上有期徒
刑，得併科新臺幣一千萬元以下罰金。
製造、運輸、販賣第三級毒品者，處七年以上有期徒刑，得併科
新臺幣七百萬元以下罰金。
製造、運輸、販賣第四級毒品者，處五年以上十二年以下有期徒
刑，得併科新臺幣三百萬元以下罰金。
製造、運輸、販賣專供製造或施用毒品之器具者，處一年以上七
年以下有期徒刑，得併科新臺幣一百萬元以下罰金。
前五項之未遂犯罰之。